【裁判字號】    95,聲再,294
【裁判日期】    950929
【裁判案由】    侵占
【裁判全文】
臺灣高等法院刑事裁定                 95年度聲再字第294號
再審聲請人
即受判決人  甲○○
指      定
送達代收人  林辰彥  台北市○○○路○段138號8樓
上列聲請人因侵占案件，對於本院93年度上訴字第928號，中華
民國93年6月10日第二審確定判決（起訴案號：台灣士林地方法
院檢察署88年度偵字第9029號），聲請再審並停止執行，本院裁
定如下：
    主  文
再審及停止執行之聲請，均駁回。
    理  由
一、聲請意旨略以：
（一）本案確定判決認定犯罪事實所憑者，無非以告訴人所執訴
      外人劉福榮出具之「報價單」憑為唯一認定聲請人有罪之
      證據基礎，而採為認定被告成立業務侵占之關鍵，乃繫於
      蘇鐵種子每顆成本究為多少，惟蘇鐵種子價格，因其種類
      、品質、數量及市場供需並國內外景氣等各種因素，致每
      年價格不一，迭有不同且有大幅之漲跌情事。遍查本案所
      有卷證，顯然無法認定聲請人所購買之蘇鐵種子其數量究
      係多少，亦無法得知每顆種子單價係多寡，原確定判決就
      此部分之事實認定，僅憑告訴人之指述，及訴外人劉福榮
      之「報價單」，而該證人劉福榮並未親自到庭，其提出書
      面以代陳述，顯與刑事訴訟法採直接審理主義、言詞審理
      主義之主旨有違，依刑事訴訟法第159條規定，該報價單
      僅能證明該文書係由劉福榮所出具，並不能證明文書內容
      之真實性，則見該代替陳述之書面文書，殊不得採為認定
      事實之證據。
（二）又，出具「報價單」之證人劉福榮，已開具證明書證明原
      審所採之「報價單」，雖可據以認定系爭鐵樹種子之單價
      為每顆新台幣1.9元，但係為歷年來所傳聞之最低價格，
      並非斯時買賣之價格，證人劉福榮亦出具證明書為證，足
      證聲請人斯時所購買蘇鐵之種子其單價非僅1.9元。此項
      證據攸關重大，對本案之判決結果有立即之影響，應傳訊
      劉福榮到庭為證，命為詳陳，以明真相，但原審對同一人
      所寫之「報價單」及「證明書」有雙重之認定標準，前者
      認為可採，後者則未予審酌，如是於判決當時已經存在而
      發見在後，且顯然足以動搖原確定之判決者之新證據，當
      係刑事訴訟法第420條第6款「發現確實之新證據」，且足
      認受有罪判決之聲請人應受無罪之判決者，委得資為開敗
      再審之事由。
二、按刑事訴訟法第420條第1項第6款規定：因發現確實之新證
    據，足認受有罪判決之人應受無罪、免訴、免刑或輕於原判
    決所認罪名之判決者，得聲請再審。而本款所謂發現確實之
    新證據，係指該證據於事實審法院判決前已經存在，為法院
    或當事人所不知，不及調查斟酌，至其後始行發見，且就證
    據本身形式上觀察，固不以絕對不須經過調查程序為條件，
    但必須顯然可認為足以動搖原有罪確定判決，而為受判決人
    無罪、免訴、免刑或輕於原判決所認罪名之判決者為限；故
    受理聲請再審之最後事實審法院，應就聲請再審理由之所謂
    「新證據」，是否具備事實審判決前已經存在，為法院、當
    事人所不知，事後方行發現之「新規性」，及顯然可認足以
    動搖原有罪確定判決，而對受判決人為有利之判決之「確實
    性」二要件，加以審查，為判斷應否准予開始再審之準據，
    倘未兼備上開二種再審新證據之特性，即不能為再審之原因
    （最高法院85年度台抗字第308號判決參照）。又再審係就
    確定判決事實錯誤而設之救濟方法，與非常上訴旨在糾正法
    律上之錯誤不同。故如確定判決違背法令，雖可依非常上訴
    之方法謀求救濟，要不能據為聲請再審之理由，最高法院56
    年度台抗字第44號裁定參照。
三、經查：按刑事訴訟法第420條第1項第6款所謂「發現確實之
    新證據」，如首開說明，係指該項證據足以動搖原確定判決
    ，而於當時即已存在，只為法院及當事人所不知，待判決後
    始行發現者而言。如係事後任由一人出具一證明書證明受判
    決人以前所為有利之主張係屬實在，而不足以推翻原確定判
    決所憑之證據者，即非上述所謂確實之新證據，又人證係以
    證人之證言為證據資料，故以證人為證據方法，以其陳述為
    證明之作用者，除非其於另一訴訟中已為證言之陳述，否則
    不能以其事後所製作記載見聞事實之文書，謂其係根據該人
    證成立於事實審法院判決之前，而認該文書為新證據（參照
    最高法院93年台抗字第576號裁定）。是聲請人所舉之證明
    書，依法非得據以開啟再審之新證據。聲請意旨另以：原確
    定判決就聲請人有罪之事實認定，僅憑告訴人之指述，及訴
    外人劉福榮之「報價單」，而該證人劉福榮並未親自到庭，
    其提出書面以代陳述，顯與刑事訴訟法第159條直接審理主
    義、言詞審理主義之主旨有違云云，經核亦非得據為提起再
    審聲請之正當理由。
四、綜上所述，聲請人本件聲請再審所陳各節，顯不足以推翻原
    確定判決所為認定。本件再審之聲請，核無理由，應予駁回
    。
據上論斷，應依刑事訴訟法第434條第1項，裁定如主文。
中    華    民    國    95    年    9     月    29    日
                  刑事第三庭審判長法  官  許國宏
                                  法  官  楊貴志
                                  法  官  林銓正
以上正本證明與原本無異。
不得抗告。
                                  書記官  陳玲憶
中    華    民    國    95    年    9     月    29    日


司法院資訊處製作；財團法人民間司法改革基金會備份。
